【裁判字號】    95,易,1057
【裁判日期】    950912
【裁判案由】    毀損
【裁判全文】
臺灣臺中地方法院刑事判決              95年度易字第1057號
公  訴  人  臺灣臺中地方法院檢察署檢察官
被      告  乙○○
上列被告因毀損案件，經檢察官聲請簡易判決處刑（九十四年度
偵字第一七七一四號），復經本院沙鹿簡易庭移由本院刑事庭改
依通常程序審理，本院判決如下：
    主    文
乙○○損壞他人之小客車右後視鏡、右前葉子板及右後車門之烤
漆，足以生損害於他人，處拘役拾日，如易科罰金，以銀元
佰元即新臺幣玖佰元折算壹日。
    犯罪事實
一、乙○○係臺中縣大甲鎮○○路三一九號永信松柏園養護中心
    停車場守衛，於民國（下同）九十四年十月一日十七時二十
    分許，因認非養護中心客戶不得將車停於該中心旁停車區，
    而不滿甲○所管領使用之車牌號碼８２２６─ＬＣ之小客車
    停放於該處，竟基於毀損他人之物之犯意，以右手大拇指指
    甲刮前揭小客車車身多處，致該車右後視鏡、右前葉子板及
    右後車門等多處烤漆剝落，致喪失美觀之通常效用，足以生
    損害於甲○。
二、案經甲○訴由臺中縣警察局大甲分局報請臺灣臺中地方法院
    檢察署檢察官聲請簡易判決處刑，復經本院沙鹿簡易庭移由
    本院刑事庭改依通常程序審理。
    理  由
一、訊據被告乙○○矢口否認有上揭刮車之損壞器物犯行，辯稱
    ：不知道車子是誰刮的。‥‥因為洪法官（指甲○之夫）拉
    我出去的時候，一直問是否我刮車子的，我同意要賠，他就
    說我是現行犯，我會說要賠，是因為永信公司不希望員工與
    遊客有糾紛，希望我們自己解決。（法官問：之前為何在警
    局及檢察官偵訊時，承認是你刮的車子？）我本來就沒有刮
    車子，只是表示說要賠錢而已云云。惟查，被告上揭時地刮
    車之損壞器物犯行，業據被告於警詢及偵訊坦承不諱，且其
    於警詢即坦承：「因甲○駕車欲停在養護中心旁之停車場（
    私人用地），我前去制止，她們不理會我即離開，我當時很
    生氣，趁他們不注意時，就用指甲刮損他的車子」等語（警
    卷第四頁），其於偵訊亦坦稱：「我用右手指甲去刮她車子
    （提示照片確認無誤）。（檢察官問：為何會去刮她的車子
    ？）因那是私人土地，我是停車場的守衛員，我告訴她不能
    停，但她不理不睬，當時我很氣，所以就刮她的車子，告訴
    人當時有問我是否我刮的，我有承認」等語（偵卷第七頁）
    ，核與告訴人甲○於警詢、偵訊及本院之指訴情節相符，且
    有車子烤漆遭刮傷之相片六張在卷可稽，足認被告前揭自白
    與事實相符。被告於本院雖否認犯行，惟倘被告並未刮損車
    子之烤漆，何須於警詢及偵訊均坦承犯行，且陳述明確，被
    告雖又於本院表示警偵訊時僅表示要賠錢云云（本院卷第二
    九頁），惟其確於警詢及偵訊均明確坦承有刮損該車之行為
    ，是其上開辯詞，顯非可採；被告其後再改口辯稱：因為我
    要去的時候，有問我一個朋友，他說如果到那邊，最好什麼
    都承認，就好了，‥‥我想說趕快結束就好了云云（本院卷
    第四七頁），其先後辯解不一，所述實難採信；另證人丙○
    ○於本件小客車停放於停車場遭人刮損之時，並未在場，係
    事後始到場等情，亦據被告及證人丙○○於本院陳明在卷，
    是證人丙○○所證：沒有看到被告刮車子等語（本院卷第四
    三頁），係陳述自己事後在場之情形，自不能據之為有利被
    告之認定，其理亦明。事證明確，被告上揭毀損犯行堪予認
    定。
二、按刑事訴訟法所稱犯罪被害人，固以因犯罪而直接被害之人
    為限，惟所謂直接被害人，係指其法益因他人之犯罪而直接
    受其侵害者而言。故凡財產法益被侵害時，其財產之所有權
    人固為直接被害人，即對於該財產有事實上管領力之人，因
    他人之犯罪行為而其管領權受有侵害者，亦不失為直接被害
    人，最高法院三十二年非字第六八號判例可資參照；再按物
    之使用人或因其他法律關係占有該物之人，因該物之毀損，
    亦同時被害，故亦為被害人，應有權告訴，臺灣高等法院八
    十五年度上易字第三０三號判決可參。是本件系爭車輛之所
    有權人雖係金富和國際有限公司，惟告訴人即金富和國際有
    限公司之負責人甲○係該車輛之實際使用人，對該財產有事
    實上管領力，自亦為被害人，亦有權提出告訴，合先敘明。
    核被告乙○○所為，係犯刑法第三百五十四條之損壞器物罪
    。爰審酌被告犯罪之方法，其因認告訴人之車輛不應停放該
    處而起意刮車烤漆之動機，暨其所致告訴人之損害情形，再
    考其犯後態度等一切情狀，量處如主文所示之刑，並諭知易
    科罰金之折算標準。
三、按行為後法律有變更者，適用行為時之法律。但行為後之法
    律有利於行為人者，適用最有利於行為人之法律，刑法第二
    條第一項定有明文。查刑法於九十五年七月一日修正施行，
    依被告於行為時之刑法第四十一條第一項前段規定：「犯最
    重本刑為五年以下有期徒刑以下之刑之罪，而受六個月以下
    有期徒刑或拘役之宣告，因身體、教育、職業、家庭之關係
    或其他正當事由，執行顯有困難者，得以一元以上三元以下
    折算一日，易科罰金。」又被告行為時之易科罰金折算標準
    ，依修正前罰金罰鍰提高標準條例第二條前段（現已刪除）
    規定，就其原定數額提高為一百倍折算一日，則本件被告行
    為時之易科罰金折算標準，應以銀元三百元折算一日，經折
    算為新臺幣後，應以新臺幣九百元折算為一日；惟九十五年
    七月一日修正施行之刑法第四十一條第一項前段則規定：「
    犯最重本刑為五年以下有期徒刑以下之刑之罪，而受六個月
    以下有期徒刑或拘役之宣告者，得以新臺幣一千元、二千元
    或三千元折算一日，易科罰金。」比較修正前後之易科罰金
    折算標準，以修正前刑法之規定，較有利於被告，則應依刑
    法第二條第一項前段，適用修正前刑法第四十一條第一項前
    段規定，定其折算標準，併此敘明。
據上論斷，應依刑事訴訟法第四百五十二條、第二百九十九條第
一項前段，刑法第三百五十四條、第二條第一項、修正前刑法第
四十一條第一項前段，罰金罰鍰提高標準條例第一條前段、修正
前罰金罰鍰提高標準條例第二條，現行法規所定貨幣單位折算新
臺幣條例第二條，判決如主文。
中    華    民    國    95    年    9     月    12    日
                  刑事第十庭  審判長法  官  郭瑞祥
                                    法  官  江奇峰
                                    法  官  黃家慧
上正本證明與原本無異。
如不服本判決，應於送達後十日內向本院提出上訴狀（須附繕
本），上訴於臺灣高等法院臺中分院。
                                    書記官  陳靖騰
中    華    民    國    95    年    9     月    12    日
參考法條：
刑法第354條
毀棄、損壞前二條以外之他人之物或令致不堪用，足以生損害於
公眾或他人者，處二年以下有期徒刑、拘役或五百元以下罰金。


司法院資訊處製作；財團法人民間司法改革基金會備份。
